臺灣新北地方法院刑事判決　　　　　110年度審交易字第276號
公　訴　人　臺灣新北地方檢察署檢察官
被　　　告　郭芃承



上列被告因過失傷害案件，經檢察官提起公訴（110 年度調偵字
第427 號），被告於準備程序中就被訴事實為有罪之陳述，本院
裁定進行簡式審判程序，茲判決如下：
    主  文
郭芃承犯汽車駕駛人，行經行人穿越道不依規定讓行人優先通行
之過失傷害罪，處有期徒刑參月，如易科罰金，以新臺幣壹仟元
折算壹日。
    事  實
一、郭芃承於民國109 年3 月12日9 時25分許，騎乘車牌號碼00
    0-000 號普通重型機車，沿新北市三重區力行路1 段內側車
    道往重陽路方向行駛，行經該路段54號前，本應注意車前狀
    況，隨時採取必要之安全措施，以避免發生危險，及行經行
    人穿越道應讓行人優先通行，而依當時天候陰、日間自然光
    線、柏油路面無缺陷、無障礙物、視距良好，並無不能注意
    之情事，竟疏未注意及此即貿然騎車前行，適楊滿足闖紅燈
    而行走於行人穿越道，穿越力行路1 段行走至該處（自郭芃
    承行向左方走來），郭芃承見狀即向右側車道偏駛閃避，仍
    不慎撞擊楊滿足，致楊滿足跌倒在地，受有頭部外傷併兩側
    硬腦膜下出血併顱骨骨折之傷害。郭芃承於肇事後停留於現
    場，在有偵查犯罪職權之公務員或機關知悉其犯行前，即向
    據報前來現場處理之警員承認肇事並接受裁判。
二、案經楊滿足訴由新北市政府警察局三重分局報告臺灣新北地
    方檢察署檢察官偵查起訴。
    理  由
一、按除被告所犯為死刑、無期徒刑、最輕本刑為3 年以上有期
    徒刑之罪或高等法院管轄第一審案件者外，於第一次審判期
    日前之準備程序進行中，被告先就被訴事實為有罪之陳述時
    ，審判長得告知被告簡式審判程序之旨，並聽取當事人、代
    理人、辯護人及輔佐人之意見後，裁定進行簡式審判程序，
    刑事訴訟法第273 條之1 第1 項定有明文。本件被告所犯係
    死刑、無期徒刑、最輕本刑為3 年以上有期徒刑以外之罪，
    其於準備程序中就被訴事實為有罪之陳述，經本院告知簡式
    審判程序之旨，並聽取公訴人及被告之意見後，認宜進行簡
    式審判程序，爰依上開規定裁定行簡式審判程序。
二、上揭事實，業據被告於警詢、偵查、本院準備程序及審理時
    均坦承不諱，核與告訴代理人盧敬忠於警詢及偵查中之指述
    情節相符，並有道路交通事故現場圖、道路交通事故調查報
    告表（一）（二）、道路交通事故談話紀錄暨現場照片、路
    口監視器錄影畫面光碟及截圖、新北市政府車輛行車事故鑑
    定會109 年10月16日新北車鑑字第0000000 號鑑定意見書在
    卷可稽，被告之自白堪予採信。且按汽車行駛時，駕駛人應
    注意車前狀況，隨時採取必要之安全措施；又汽車行經行人
    穿越道，遇有行人穿越時，無論有無交通指揮人員指揮或號
    誌指示，均應暫停讓行人先行通過，道路交通安全規則第94
    條第3 項、第103 條第2 項分別定有明文，而依卷附道路交
    通事故調查報告表（一）所示，本案事故發生時，天候陰、
    日間自然光線、柏油路面無缺陷、無障礙物、視距良好，並
    無不能注意之情事，被告於行經行人穿越道時，竟疏未注意
    車前狀況，禮讓行人即告訴人先行通過，其有過失洵屬無疑
    ，告訴人因被告之過失行為受有如事實欄之傷害等情，亦有
    新北市立聯合醫院乙種診斷書1 紙在卷可資佐證，被告之過
    失行為顯與告訴人所受之傷害有因果關係，雖告訴人為行人
    未依號誌（闖紅燈）穿越道路為肇事主因，告訴人與有過失
    ，惟並不因此解免被告之過失，本件事證明確，被告犯行應
    堪認定。
三、按汽車駕駛人，無駕駛執照駕車、酒醉駕車、吸食毒品或迷
    幻藥駕車、行駛人行道或行經行人穿越道不依規定讓行人優
    先通行，因而致人受傷或死亡，依法應負刑事責任者，加重
    其刑至二分之一，道路交通管理處罰條例第86條第1 項定有
    明文。被告既因駕車行經行人穿越道不依規定禮讓行人（告
    訴人），因而致告訴人受傷，則其所犯過失傷害罪自應依上
    開規定加重其刑。復按刑法總則之加重，係概括性之規定，
    所有罪名均一體適用；刑法分則之加重，係就犯罪類型變更
    之個別犯罪行為予以加重，成為另一獨立之罪名；道路交通
    管理處罰條例第86條第1 項關於汽車駕駛人，無駕駛執照駕
    車、酒醉駕車、吸食毒品或迷幻藥駕車、行駛人行道或行經
    行人穿越道不依規定讓行人優先通行，因而致人受傷，依法
    應負刑事責任者，加重其刑至二分之一之規定，係就刑法過
    失傷害罪之基本犯罪類型，對於加害人為汽車駕駛人，於從
    事駕駛汽車之特定行為時，或於行駛人行道、行經行人穿越
    道之特定地點，不依規定讓行人優先通行，因而致人受傷之
    特殊行為要件予以加重處罰，已就原犯罪類型變更之個別犯
    罪行為予以加重，而成另一獨立之罪名，自屬刑法分則加重
    之性質（最高法院92年度第1 次刑事庭會議決議、99年度台
    非字第198 號判決意旨參照）。是核被告所為，係犯道路交
    通管理處罰條例第86條第1 項、刑法第284 條前段之汽車駕
    駛人，行經行人穿越道不依規定讓行人優先通行，因而犯過
    失傷害罪，並應依前揭道路交通管理處罰條例之規定加重其
    刑。又被告於肇事後，在有偵查權限之警察機關尚不知何人
    為肇事者前，留在現場並主動向據報前來處理之員警坦承肇
    事，而自首並接受裁判，有道路交通事故肇事人自首情形記
    錄表1 紙附卷可佐（見109 年度偵字第39138 號偵查卷第39
    頁），符合自首要件，爰依刑法第62條前段規定，減輕其刑
    ，並依法先加後減。爰審酌被告之過失程度、告訴人所受傷
    害之情形，告訴人之與有過失程度及被告尚未與告訴人達成
    和解之犯後態度等一切情狀，量處如主文所示之刑，並諭知
    易科罰金之折算標準，以資懲儆。
據上論斷，應依刑事訴訟法第273 條之1 第1 項、第299 條第1
項前段，道路交通管理處罰條例第86條第1 項，刑法第284 條前
段、第62條前段、第41條第1 項前段，刑法施行法第1 條之1 第
1 項，判決如主文。
本案經檢察官江祐丞提起公訴，檢察官陳漢章到庭執行職務。
中    華    民    國   110    年    10    月    7     日
                  刑事第二十四庭  法  官  徐子涵
上列正本證明與原本無異。
如不服本判決，應於判決送達後20日內敘明上訴理由，向本院提
出上訴狀 (應附繕本) ，上訴於臺灣高等法院。其未敘述上訴理
由者，應於上訴期間屆滿後20日內向本院補提理由書「切勿逕送
上級法院」。
                                  書記官  游士霈
中    華    民    國   110    年    10    月    7     日
附錄本案論罪科刑法條全文：
中華民國刑法第284條
因過失傷害人者，處1 年以下有期徒刑、拘役或10萬元以下罰金
；致重傷者，處3 年以下有期徒刑、拘役或30萬元以下罰金。